臺灣新北地方法院民事裁定  
110年度消債更字第483號
聲  請  人  商䕒鍶（原名商淑珍）
即  債務人          


上列當事人因消費者債務清理事件，聲請更生，本院裁定如下：
    主  文
聲請人商䕒鍶自中華民國111年1月20日下午4時起開始更生程序。
命司法事務官進行更生程序。
    理  由
一、按債務人不能清償債務或有不能清償之虞者，得依本條例所
    定更生程序，清理其債務；債務人無擔保或無優先權之債務
    總額未逾新臺幣（下同）1,200萬元者，於法院裁定開始清
    算程序或宣告破產前，得向法院聲請更生；債務人對於金融
    機構負債務者，在聲請更生或清算前，應向最大債權金融機
    構請求協商債務清償方案，或向其住、居所地之法院或鄉、
    鎮、市、區調解委員會聲請債務清理之調解；協商或調解成
    立者，債務人不得聲請更生或清算，但因不可歸責於己之事
    由，致履行有困難者，不在此限，消費者債務清理條例（下
    稱消債條例）第3條、第42條第1項、第151條第1項、第7項
    定有明文。又法院開始更生程序之裁定，應載明其年、月、
    日、時，並即時發生效力；法院裁定開始更生或清算程序後
    ，得命司法事務官進行更生或清算程序，必要時得選任律師
    、會計師或其他適當之自然人或法人一人為監督人或管理人
    ，消債條例第45條第1項、第16條第1項分別定有明文。
二、本件聲請意旨略以：聲請人於5年內未從事營業活動，積欠
    金融機構等債務金額計2,019,766元，聲請人於民國95年間
    曾與最大債權金融機構台新國際商業銀行股份有限公司（下
    稱台新銀行）成立協商，然因聲請人工作皆為臨時工，收入
    狀況不穩定，致無法每月按時還款，並於96年9月間毀諾，
    聲請人目前亦從事臨時工工作，無固定雇主，每月收入約24
    ,000元，每月必要生活費用及扶養費用分別為18,720元、4,
    000元，每月僅餘1,200元償還債務，是聲請人顯有不能清償
    債務之情事甚明，爰依法聲請鈞院准予裁定本件開始更生程
    序等語。
三、經查：
  ㈠本件聲請人於消債條例施行後，曾依消債條例第151條規定申
    請債務前置協商，並與最大債權銀行台新銀行達成協商，
　　雙方同意自95年11月起，分100期，利率3.88%，每期還款17
    ,954元，依各債權銀行債權金額比例清償債務，至全部清償
    為止，惟聲請人於96年9月毀諾，經債權人台新銀行函覆本
    院並檢附協議書影本一份在卷可稽。從而，本件聲請人與最
    大債權銀行協商成立後，再向本院聲請本件更生，所應審究
    者即為其毀諾之原因是否符合「不可歸責於己之事由致履行
    有困難」及其現況是否有「不能清償債務或有不能清償之虞
    」之要件。
　㈡按消債條例第151條第7項但書規定：「因不可歸責於己之事
    由，致履行顯有重大困難」，並未附加「不可預見」之要件
    ，亦即該事由並不以債務人「不可預見」為必要。該項但書
    規定情形，僅須於法院就更生或清算之聲請為裁判時存在即
    可，不以協商成立後始發生者為限，並與債務人於協商時能
    否預見無關。債務人於協商時縱未詳加思考、正確判斷，或
    可預見將來履行可能有重大困難而仍冒然簽約成立協商，亦
    不能據此即認其履行顯有重大困難係可歸責於債務人，此有
    司法院98年第1期民事業務研究會第24號司法院民事廳消費
    者債務清理條例法律問題研審小組意見可參。又按債務人可
    處分所得扣除自己及依法應受其扶養者所必要生活費用之餘
    額，連續三個月低於協商方案應清償之金額者，推定有因不
    可歸責於己致履行有困難之事由，消債條例第151條第8項準
    用同條例第75條第2項規定甚明。
　㈢聲請人主張之前開事實，業據提出財產及收入狀況說明書、
    債務人清冊、債權人清冊、財團法人金融聯合徵信中心查詢
    當事人綜合信用報告回覆書、全國財產稅總歸戶財產查詢清
    單、108-109 年度綜合所得稅各類所得資料清單、勞工保險
    被保險人投保資料表暨明細、戶籍謄本、收入切結書、聲請
    人帳戶存款餘額證明、臺灣集中保管結算所查詢表、勞工保
    險異動查詢、入出境紀錄、親屬系統表、中華民國人壽保險
    商業同業公會「保險業通報作業資訊系統」資料查詢結果回
    覆書、南山人壽保單價值準備金一覽表、國泰人壽保單帳戶
    一覽表等件資料為證(見110年度司消債調字第542號卷第5至
    40頁、本院卷第51至111、129至142頁）。經核：
  ⒈聲請人陳稱其自109年1月起迄今從事自由業臨時工，無固定
    雇主，每月收入約24,000元，此有聲請人提出之108至109年
    度綜合所得稅各類所得資料清單、勞工保險異動查詢、收入
    切結書等件為證（見本院卷第101至109頁）。
　⒉聲請人陳報其每月必要支出依新北市政府所公告之110年度新
    北市最低生活費15,600元之1.2 倍計算即18,720元，經核符
    合消債條例第64條之2 第1 項規定；且依消債條例施行細則
    第21條之1第3項規定，聲請人若表明以行政院衛生福利部公
    布之最低生活費1.2倍計算必要支出，毋庸記載原因、種類
    及提出證明文件，是聲請人上開主張應為可採。聲請人復主
    張其須扶養父母，每月扶養費共計4,000元等情，雖提出財
    產及收入狀況說明書為據（見本院卷第55頁）。惟查，本院
    依職權調取聲請人父母親之稅務電子閘門財產所得調件明細
    表，聲請人父親商村陽名下有房屋2筆、土地4筆、田賦3筆
    、投資13筆，現值總計約24,963,959元；聲請人母親商劉採
    眉名下有房屋1筆、土地1筆、投資5筆，現值總計約4,431,4
    00元，顯難認聲請人父母有受聲請人扶養之必要，故聲請人
    此部分支出應予剔除。
  ㈣準此，以聲請人每月可處分所得24,000元，扣除每月必要生
    活支出18,720元後，每月僅剩餘5,280元（計算式：24,000
    元－18,720元＝5,280元），已連續三個月低於前開與台新銀
    行協商之月還款17,954元之清償方案，是依前揭民事業務研
    究會結論及消債條例第151條第8項準用同條例第75條第2項
    規定，聲請人因收入不足支應協商金額而毀諾，屬有不可歸
    責於己致履行困難之事由。故本院依聲請人現時之家庭狀況
    、財產、勞力及信用等清償能力為綜合判斷，其積欠債務數
    額顯非得在短期內完全清償，堪認聲請人應具有消債條例第
    3條所規定「債務人不能清償債務」之情形。
四、綜上所述，本件聲請人為一般消費者，並未從事營業活動，
    其有不能清償債務之情，又其所負無擔保或無優先權之本金
    及利息債務並未逾1,200萬元，且未經法院裁定開始清算程
    序或宣告破產，復查無消債條例第6條第3項、第8條或第46
    條各款所定駁回更生聲請之事由存在，則聲請人聲請本件更
    生，即屬有據，應予准許。
五、又聲請人應於更生程序開始後，由債權人會議可決或由法院
    裁定認可其更生方案後方能實行，倘未能經債權會議可決或
    經法院裁定認可，則依消債條例第61條第1項規定，除有同
    條例第12條、第64條規定情形外應續行清算程序。進入更生
    程序後，其無擔保債權均須藉更生程式以獲得清償，聲請人
    應盡所能節約支出，並應努力工作以增加還款之成數及總金
    額，是於更生程式中，擬定足以為債權人接受，或可經法院
    認為公允之更生方案以供採擇，俾免更生程式須致清算程序
    之程度，附此敘明。
六、依消債條例第11條第1項、第45條第1項、第16條第1項，裁
    定如主文。
中　　華　　民　　國　　111 　年　　1 　　月　　20　　日
                  民事第八庭    法　官　黃信樺
上為正本係照原本作成
本裁定不得抗告
本裁定已於111年1月20日下午4時公告
中　　華　　民　　國　　111 　年　　1 　　月　　20　　日
                                書記官　林雅菁